臺北高等行政法院裁定
　　　　　　　　　　　　　　　　　　 95年度訴字第04113號
原　　　告　甲○○
被　　　告　福建省金門縣選舉委員會
代　表　人　李炷烽（主任委員）
上列當事人間因獎懲等事件，原告提起行政訴訟。本院裁定如下
︰
    主  文
原告之訴駁回。
訴訟費用由原告負擔。
　　理  由
一、按訴願法第1條第1項規定：「人民對於中央或地方機關之行
    政處分，認為違法或不當，致損害其權利或利益者，得依本
    法提起訴願。但法律另有規定者，從其規定。」準此，人民
    因認機關之行政處分損害其權利或利益而欲請求救濟者，如
    其他法律另有規定時，即不得依訴願法之規定提起訴願。查
    公務人員保障法第1條規定：「為保障公務人員之權益，特
    制定本法。本法未規定者，適用其他有關法律之規定。」同
    法第4條第1項規定：「公務人員權益之救濟，依本法所定復
    審、申訴、再申訴之程序行之。」故有關公務人員權益之保
    障，公務人員保障法已有特別規定，公務人員如認其權益遭
    受損害而欲請求救濟，自應優先適用公務人員保障法所定之
    程序行之，而不得依訴願法之規定提起訴願。又關於公務人
    員權益保障案件之救濟途徑分為：復審與申訴、再申訴2種
    不同程序；前者係指公務人員對於服務機關或人事主管機關
    所為之行政處分，認為違法或顯然不當，致損害其權利或利
    益者，所提起之復審（同法第25條參照）；後者則指公務人
    員對於服務機關所為之管理措施或有關工作條件之處置認為
    不當，致影響其權益者，所提起之申訴、再申訴（同法第77
    條第1項參照）。而依司法院歷次相關解釋（司法院釋字第
    187號、第201號、第243號、第266號、第298號、第312號、
    第323號、第338號、第430號、第483號、第539號解釋），
    須足以改變公務員身分關係，或於公務員權利有重大影響之
    處分，或基於公務員身分所產生之公法上財產上請求權，始
    可依公務人員保障法所定復審、再復審程序請求救濟，並提
    起行政訴訟。至於未改變公務員身分之記過處分、考績評定
    、敘獎、上級機關就其監督範圍內所發布之職務命令、服務
    機關對公務人員為同官等、同職等（官階）、同陞遷序列及
    同領導職責程度之遷調或其他工作條件及管理必要之處分，
    並未改變公務人員身分之法律地位，對公務人員權利難謂有
    重大影響，只得循申訴、再申訴途徑尋求救濟，而不許提起
    行政訴訟（最高行政法院95年度判字第1689號判決、95年度
    裁字第860號裁定、92年度裁字第1475號裁定、87年度裁字
    第399號裁定，其見解均資參照）。再按「原告之訴，有左
    列各款情形之一者，行政法院應以裁定駁回之。但其情形可
    以補正者，審判長應定期間先命補正：．．．十、起訴不合
    程式或不備其他要件者。」亦為行政訴訟法第107條第1項第
    10款所規定。
二、本件原告服務於金門縣烏坵鄉公所期間，適逢國民大會代表
    選舉，於民國（下同）94年5月14日選舉投（開）票日擔任
    金門縣第43號投（開）票所主任管理員，負責執行投（開）
    票所計票等事項，選舉結束後，經被告檢討工作人員敘獎事
    宜，以94年6月27日金選人字第0942650194號函，請金門縣
    各鄉鎮公所辦理相關人員獎勵。原告獎勵案，經其服務機關
    金門縣烏坵鄉公所以94年7月11日坵人字第0940000285號令
    發布給予嘉獎兩次。原告不服，於95年9月28日以訴願書，
    請求被告給予記功1次、嘉獎1次之獎勵，經被告以95年10月
    16日金選一字第0952650237號函否准所請。原告仍不服，再
    於95年10月25日繕具訴願書，經由被告轉呈中央選舉委員會
    處理，案經中央選舉委員會以95年11月6日中選法字第09500
    05807號函復原告，請其向原服務機關及公務人員保障暨培
    訓委員會提起申訴、再申訴。原告猶未甘服，遂向本院提起
    行政訴訟，並聲明求為判決：「一、撤銷被告行政處分（即
    被告95年10月16日金選一字第0952650237號函）。二、命中
    央選舉委員會給予訴願決定。三、命被告將原告記嘉獎兩次
    改為記功1次。四、訴訟費用由被告負擔。」。
三、查本件原告所爭議之獎勵處分，核屬行政機關之管理措施，
    並未改變原告擔任公務員之身分關係，對其公務員之權利亦
    無重大影響，依首揭規定、司法院解釋及說明，應屬循申訴
    、再申訴途徑尋求救濟之範疇，並不得提起行政訴訟。從而
    原告提起本件行政訴訟，自難認為合法，應予駁回。又本件
    原告之訴既不合法而應予駁回，則兩造實體上之主張及陳述
    ，已無庸審酌，併予敘明。
四、依行政訴訟法第107條第1項第10款、第104條，民事訴訟法
    第95條、第78條，裁定如主文。
中    華    民    國    96    年    6    月    20     日
                        第三庭審判長法  官  姜素娥
                                    法  官  楊莉莉
                                    法  官  曹瑞卿
上為正本係照原本作成。
如不服本裁定，應於送達後10日內向本院提出抗告狀（須按他造
人數附繕本）。
中    華    民    國    96    年    6    月    20     日
            　　　　　　　　　 　 　書記官  方偉皓
